【裁判字號】    90,台上,596
【裁判日期】    900404
【裁判案由】    第三人異議之訴
【裁判全文】
最高法院民事裁定                                  九十年度台上字第五九六號
    上  訴  人  辛 ○ ○
                丙 ○ ○
                己○○○
                乙 ○ ○
                庚 ○ ○
                戊 ○ ○
                丁 ○ ○
    共      同
    訴訟代理人  樓嘉君律師
    被 上訴 人  甲 ○ ○
    訴訟代理人  湯阿根律師
                李昌明律師
                馬志錳律師
右當事人間因第三人異議之訴事件，上訴人對於中華民國八十九年十一月二十八日台
灣高等法院高雄分院第二審更審判決（八十九年度重上更(一)字第二號），提起上訴，
本院裁定如左：
    主  文
上訴駁回。
第三審訴訟費用由上訴人負擔。
    理  由
按對於第二審判決上訴，非以其違背法令為理由，不得為之，民事訴訟法第四百六十
七條定有明文。依同法第四百六十八條規定，判決不適用法規或適用不當者，為違背
法令。而判決有同法第四百六十九條所列各款情形之一者，為當然違背法令。是當事
人提起上訴，如依民事訴訟法第四百六十八條規定，以第二審判決有不適用法規或適
用法規不當為理由時，其上訴狀或理由書應有具體之指摘，並揭示該法規之條項或其
內容。若係成文法以外之法則，應揭示該法則之旨趣。倘為司法院解釋、或本院之判
例，則應揭示該判解之字號或其內容。如以民事訴訟法第四百六十九條所列各款情形
為理由時，其上訴狀或理由書，應揭示合於該條款之事實。上訴狀或理由書如未依此
項方法表明者，即難認為已對第二審判決之違背法令有具體之指摘，其上訴自難認為
合法。本件上訴人對第二審判決提起上訴，雖以該判決違背法令為由，惟核其上訴理
由狀所載內容，係就原審取捨證據、認定事實之職權行使所論斷：上訴人與訴外人黃
燦明（上訴人丁○○之夫、上訴人己○○○為上訴人丁○○之母、上訴人丙○○、辛
○○、庚○○、戊○○、乙○○為上訴人丁○○之兄弟姐妹）間就如原判決附表所示
之系爭股票之買賣，係出諸通謀意思表示。又股份有限公司之記名股票，係屬表彰股
東權之有價證券，為財產權之一種，系爭股票之轉讓，既基於買賣雙方通謀之意思表
示，依民法第八十七條第一項規定，應屬無效，不生股票背書轉讓之效力。查黃燦明
為規避其父即被上訴人取回系爭股票，而與上訴人通謀，將其名義之系爭記名股票背
書分別轉讓於上訴人，依法不生股票背書轉讓之效，則上訴人即非系爭股票之所有人
。從而，上訴人主張其等已合法取得如原判決附表所示之系爭股票所有權，請求確認
其對之有所有權存在，並求為撤銷台灣高雄地方法院因八十三年度民執全字第一○五
○號強制執行事件，就系爭股票所為之強制執行程序，為無理由，均不應准許等情，
指摘其為不當，並就原審已論斷者，泛言違背法令，而非具體說明該論斷究有何不適
用法規、適用法規不當，或合於民事訴訟法第四百六十九條所列各款之事實，難認對
該判決之如何違背法令已有具體之指摘，依首揭說明，應認其上訴為不合法。
據上論結，本件上訴為不合法。依民事訴訟法第四百八十一條、第四百四十四條第一
項、第九十五條、第七十八條，裁定如主文。
中      華      民      國     九十     年      四      月      四      日
                              最高法院民事第五庭
                                  審判長法官  朱  錦  娟
                                        法官  顏  南  全
                                        法官  蘇  達  志
                                        法官  陳  碧  玉
                                        法官  葉  勝  利
      右正本證明與原本無異
                                              書  記  官
中      華      民      國     九十     年      四      月     十六     日


司法院資訊處製作；財團法人民間司法改革基金會備份。
